臺灣高雄地方法院刑事判決
109年度訴字第843號
公  訴  人  臺灣高雄地方檢察署檢察官
被      告  薛博仁


指定辯護人  蘇鴻吉公設辯護人
上列被告因毒品危害防制條例案件，經檢察官提起公訴（109年
度偵字第15465號、109年度偵字第19047號），本院判決如下：
　　主　文
薛博仁無罪。
    理  由
一、公訴意旨略以：被告薛博仁明知甲基安非他命係毒品危害防
    制條例所列之第二級毒品，依法不得持有、販賣，竟基於販
    賣甲基安非他命之犯意，於民國109年3月27日23時15分許，
    由黃○○與被告電話聯繫購毒事宜後，黃○○隨即前往高雄市○○
    區○○路0號0樓之0被告住處，向被告購得價值新臺幣（下同
    ）2,000元之甲基安非他命1包，而黃○○以網路轉帳方式，於
    翌日（109年3月28日）0時24分，透過手機APP匯款2,312元
    至被告○○銀行帳戶（帳號0000000000000000）。黃○○購得前
    揭毒品後，於同日1時許，在高雄市苓雅區○○路與○○○路口附
    近為警查獲，並扣得前揭甲基安非他命1包。嗣於109年7月2
    3日8時55分許，員警持搜索票至被告上址住處執行搜索，扣
    得甲基安非他命2包（驗前淨重分別為0.553公克、0.042公
    克）、電子磅秤等物。因認被告涉犯修正前毒品危害防制條
    例第4條第2項之販賣第二級毒品罪嫌等語（起訴意旨誤載為
    涉犯現行毒品危害防制條例第4條第2項，應予更正）。
二、按犯罪事實應依證據認定之，無證據不得認定犯罪事實，刑
    事訴訟法第154條第2項定有明文。而認定犯罪事實所憑之證
    據，雖不以直接證據為限，間接證據亦包括在內；然而無論
    係直接或間接證據，其為訴訟上之證明，須於通常一般之人
    均不致有所懷疑，而得確信其為真實之程度者，始得據為有
    罪之認定，倘其證明尚未達到此一程度，而有合理性之懷疑
    存在時，即難為有罪之認定。又依毒品危害防制條例第17條
    第1項規定，犯販賣、轉讓、施用、持有毒品等罪，供出毒
    品來源，因而破獲者，得減輕其刑。因此，犯前揭之罪，而
    供出毒品來源者，乃有利於己之陳述，與一般無利害關係證
    人所為之陳述尚屬有別，為擔保其陳述之真實性，以避免為
    邀得寬典而為損人利己之不實陳述，其陳述是否與事實相符
    ，仍應調查其他證據以資審認，必達於一般之人均不致有所
    懷疑，而得確信其為真實之程度者，始得據為有罪之認定。
    亦即毒品交易之買賣雙方，因具有對向性之關係，故對向共
    犯不利於被告本人之陳述，應有補強性法則之適用。
三、公訴意旨認被告涉有上開罪嫌，無非係以證人黃○○於警詢及
    偵查中之證詞、監視器影像截圖照片、黃○○網路轉帳紀錄之
    手機截圖照片、被告之○○銀行帳戶基本資料及歷史交易紀錄
    、搜索扣押筆錄、扣押物品目錄表、蒐證照片、高雄市立凱
    旋醫院濫用藥物成品檢驗鑑定書等為論據。訊據被告堅詞否
    認有何販賣第二級毒品犯行，於本院審理中辯稱：起訴書寫
    的那一天沒有交易毒品，我有給黃○○現金2,000元，原因是
    因為他跟我說他的提款卡壞掉，要我先拿現金給他，他再匯
    款給我，後來他匯給我超過2,000元的部分他說要給我當小
    費；我在警詢跟偵查的時候雖然有承認販賣行為，但那時候
    我身體狀況很不好，全身都很不舒服，我真的不記得那時候
    為什麼會這樣講等語；辯護人亦為被告辯護稱：被告先前偵
    訊中或羈押庭的時候，雖然有供述證人黃○○有從他那邊取得
    毒品，不過細看那兩次的筆錄內容可發現其實被告講的是他
    有拿現金給黃○○，與本案犯罪事實不具有一致性；又當時在
    場陪同的律師已提及被告患有思覺失調症，被告在身心狀況
    欠佳的情形之下，其供述內容是否可採，本有疑義，何況被
    告於本院已經供述實情，故不應採取被告先前供述販賣犯行
    部分之供詞；至於被告供述以外，最主要的證據是黃○○的證
    述，但黃○○證述內容前後不一，其說詞可信性有疑，又黃○○
    的說詞與另一名證人陳○○的說法無法勾稽，是在罪證有疑的
    情形下，不足以認定被告有罪等語。經查：
㈠、黃○○於歷次警詢及偵查中證述內容如下：
　⒈109年3月28日第一次警詢中證稱：
　　警方在我身上查扣到的毒品是我幫我朋友陳○○買的，陳○○於
    109年3月27日23時50分用0000000000號手機聯絡我號碼為00
    00000000的手機，跟我說他要買甲基安非他命，我就回他說
    我會幫他問問看，之後過了半小時我聯絡上綽號「○○」的藥
    頭後，我先幫陳○○代墊2,000多元毒品價金並向藥頭取得甲
    基安非他命1包後，還來不及把毒品轉交給陳○○時，就遭到
    警方查獲；我幫陳○○買毒品沒有對價關係也沒有利潤可以抽
    成，我只是純粹幫忙他找管道購買甲基安非他命等語（他卷
    第28頁）。
　⒉109年3月28日第二次警詢中證稱：
　　警方在我身上查扣到的毒品是我跟綽號「○○」的男子購買的
    ，我不知道他的真實姓名或年籍資料，我都是用我的手機號
    碼0000000000號撥打他的手機0000000000號聯繫；我是109
    年3月27日23時15分許以電話與「○○」聯繫，問他有無甲基
    安非他命可以購買，他說有，我遂於109年3月28日0時24分
    許以手機APP從我的○○銀行0000000000000帳戶，轉帳2,312
    元到他的○○銀行000-0000000000000000帳戶，之後0時47分
    許我前往他的住處，他在他家的房間把毒品交付給我，我拿
    到毒品後就下樓離開，接著就遭到警方查獲等語（他卷第37
    頁）。
　⒊109年7月24日警詢中先證稱：
　　⑴查扣到的毒品來源是109年3月28日0時24分許，我在被告住
      處以現金2,000元向被告購得，我當初轉帳給被告的原因
      我已經忘記了，被告有說他不想要留下金流的紀錄，因此
      要我跟銀行客服聯繫，要我取消該筆轉帳，但沒有取消成
      功，至於被告隔了幾天後有沒有用轉帳或現金的方式交付
      給我，我已經不記得了，我只記得被告有把錢還給我；10
      9年3月28日我到被告住處後我有交付1支充電的電動牙刷
      給被告，但這把牙刷不是購買毒品的報酬；而我支付給被
      告的毒品價金2,000元現金是陳○○在○○路的統一超商提領
      後，我再把錢交給被告購買甲基安非他命等語（警二卷第
      13頁正反面）。
　　⑵然隨後於同次警詢中改稱：當天我有撥打被告的電話也有
      用通訊軟體跟他聯繫，當時我在被告住處，我問陳○○要買
      多少，陳○○跟我說要買價值2,000元的毒品，陳○○有問我
      何處有提款機，我就跟他說去○○路的統一超商提領，他有
      無提款我不清楚，但因為我身上沒有現金，所以我用手機
      轉帳的方式將2,312元轉給被告，其中2,000元是購毒的費
      用，多出來的312元做何用途我已經不記得了，所以最終
      是109年3月28日0時24分許在被告住處用轉帳2,312元的方
      式向被告購得甲基安非他命1包；至於那個電動牙刷我沒
      有用強迫的方式要求被告購買，被告有沒有提供該牙刷的
      價金我也不記得了等語（警二卷第14頁正反面）。
　⒋109年7月24日偵訊中證稱：
　　被查獲的毒品我是找「○○」買的，我用LINE找到他的，也有
    打行動電話門號，但從來沒有人接，這包毒品我是用2,000
    元買的，我是用轉帳的方式將買毒品的錢轉給「○○」，我是
    幫一位姓陳的加油站長購買的，當時陳先生沒有先給我買毒
    品的錢，我有請陳先生去領錢，但他有沒有領到錢我不清楚
    ，我就先去找「○○」，我跟「○○」說我是幫別人買甲基安非
    他命但對方還沒有給我錢，所以我就用APP轉帳2,312元給「
    ○○」，等我拿到毒品交給陳先生之後我再跟陳先生拿錢，至
    於多轉312元到底是什麼原因我不記得了，當天我在匯這筆
    錢之前，「○○」有跟我說不要留下金融匯款紀錄，我回他說
    這種付款方式最方便最快；警方到被告住處搜到的電動牙刷
    跟我向「○○」購買甲基安非他命這件事情沒有對價關係，如
    果「○○」要把電動牙刷留下來用，他必須要付我錢等語（他
    卷第224頁）。
㈡、觀諸黃○○前開證詞，關於公訴意旨所載之毒品交易是黃○○自
    己欲購買毒品或係幫陳○○購毒、黃○○聯繫被告之方式係透過
    手機撥打電話或係使用通訊軟體、毒品價金是由陳○○提領現
    金後再由黃○○轉交或係黃○○以手機APP轉帳之方式支付、轉
    帳金額多出毒品價金之緣由、交易毒品當時是否另交付電動
    牙刷予被告暨其原因等情，其前後供述不同，甚至於同次警
    詢筆錄即供詞反覆，其證詞顯然具有瑕疵，其證述之內容實
    難盡信。又黃○○經本院以證人身分傳喚未到，復經拘提無著
    ，此有送達證書、高雄市政府警察局三民第二分局111年2月
    18日函文、拘票及拘提結果報告書在卷可稽（院卷第145頁
    、第209頁、第215至223頁），是已無從藉由傳喚黃○○至本
    院以證人身分具結作證並經被告及檢察官對質詰問，而釐清
    事實經過為何。
㈢、再者，黃○○雖曾證述係幫陳○○購買毒品等語，然證人陳○○於
    本院證述：109年3月28日凌晨我坐在小客車的副駕駛座時有
    被警方盤查，但我不知道原因，我出現在那裡只是因為我要
    找黃○○吃東西，我並沒有拜託黃○○幫我買甲基安非他命，也
    不記得那天凌晨的前1、2個小時我有沒有在附近的ATM領錢
    ，黃○○也沒有交付任何金錢或物品給我，而我被警察盤查後
    ，黃○○就出現了，我不記得他來了之後有沒有從包包拿東西
    出來交給警察，我也不知道他有沒有跟警方說他身上扣到的
    甲基安非他命和吸食器是幫我買的，我也忘記警方有沒有針
    對這件事情再詢問我，警詢筆錄雖然寫說我有回答黃○○在電
    話說向我兜售甲基安非他命，但我現在沒有印象我有講過這
    些話；警方雖然從我們的LINE截圖看到黃○○有給我一個地址
    ，但黃○○沒有跟我說他去那邊要做什麼，我也不知道他當天
    有去跟人買毒品或拿毒品，我不知道他後續被查到的毒品是
    怎麼一回事，我們那天之後都沒有再聯絡了等語（院卷第16
    4至168頁、第175至177頁）。陳○○全盤否認本案被告所涉販
    毒犯行係因其向黃○○要求幫忙找尋毒品來源，亦表示不記得
    是否曾於起訴書所載毒品交易時間前後領錢並交付予黃○○等
    情，與黃○○曾經證述之本案購毒起因是陳○○詢問是否可幫忙
    購毒、伊曾告知陳○○去ATM領錢以支付毒品價金等節不符，
    是陳○○之證詞亦無從補強黃○○前揭證詞之可信性。
㈣、卷內固有黃○○分別於109年3月28日0時47分許與同日0時55分
    許抵達及離開高雄市○○區○○路0號即被告住處之監視器影像
    截圖照片、及黃○○於同日自其○○銀行帳戶（帳號：00000000
    00000）轉帳2,312元到被告之○○銀行帳戶（帳號：000-0000
    000000000000）之手機截圖及帳戶歷史交易紀錄在卷可佐（
    警一卷第61至63頁，他卷第45至46頁），然此僅可證明黃○○
    確實有於前揭時日進出被告住處且於該日轉帳2,312元予被
    告之事實，並無法佐證黃○○係為購買毒品而到被告住處，亦
    無法證明該筆轉帳係為支付購毒價金。
㈤、末查，被告固曾於警詢及偵查中承認販賣第二級毒品予黃○○
    ，然其始終供稱：那天是黃○○跟我說他的提款卡壞掉，轉帳
    2,312元給我請我拿現金給他，我就把2,000元現金放在桌上
    給他，黃○○說多出來的321元要給我當小費，另外當天他有
    提供一支全新的電動牙刷、垃圾袋和拖鞋兩雙，跟我說這些
    是他要跟我買甲基安非他命的代價，我當時也只剩下大約1
    公克的甲基安非他命，禁不住他的要求，我就請他自己把我
    放在桌上的1小包甲基安非他命帶走，後來他給我的東西只
    剩下電動牙刷刷頭，其餘物品我忘記放在哪裡或者已經丟棄
    等語（警一卷第6至7頁、第16至17頁，偵卷第10頁）。惟被
    告之自白本不得作為有罪判決之唯一依據，仍須有積極證據
    足以證明其犯罪行為，而卷內可補強被告自白之證據僅有黃
    ○○之證述，然其證述前後不一、可信性有疑，業如前述，況
    黃○○曾證述之多種版本中，無一與被告前揭供述之情節相符
    而得以補強被告之自白，是被告先前之自白亦難認與事實相
    符。
四、綜上所述，除購毒者黃○○前後不一之單一指述外，卷內並無
    其他證據可資補強其向被告購買毒品證述內容之真實性，自
    難僅因被告曾一度於警詢及偵查中承認販毒犯行，即對被告
    作不利之認定。是依檢察官起訴所憑事證，尚不足說服本院
    形成被告有販賣第二級毒品犯行之確信，揆諸前揭說明，自
    應為被告無罪之諭知。
據上論斷，應依刑事訴訟法第301條第1項前段，判決如主文。
本案經檢察官李賜隆提起公訴，檢察官周容到庭執行職務。
中　　華　　民　　國　　111 　年　　5 　　月　　11　　日
                  刑事第三庭  審判長  法  官  林青怡
　　　　　　　　　                    法  官  洪韻婷
                                      法  官  胡家瑋
以上正本證明與原本無異。
如不服本判決應於收受送達後20日內向本院提出上訴書狀，並應
敘述具體理由；如未敘述上訴理由者，應於上訴期間屆滿後20日
內向本院補提理由書（均須按他造當事人之人數附繕本）「切勿
逕送上級法院」。
如因疫情而遲誤不變期間，得向法院聲請回復原狀。
中　　華　　民　　國　　111 　年　　5 　　月　　11　　日
   　　　　　　　　　　　　　　　　　 書記官  簡雅文